臺灣嘉義地方法院民事判決　　　　　　　100年度婚字第143號
原　　　告　藍華麗
被　　　告　洪清利
上列當事人間請求離婚事件，於民國100 年07月14日言詞辯論終
結，本院判決如下：
    主  文
准原告與被告離婚。
訴訟費用由被告負擔。
    事  實
甲、原告方面
壹、聲明：如主文所示。
貳、陳述：
    原告自從嫁給被告之後，被告都無所事事，又常常喝酒，家
    裡的經濟來源都靠原告做事來支撐。被告只要一喝酒，就會
    毆打原告，一而再、再而三，兩造常常因為這樣的事跑警局
    。被告最近一次的喝酒家暴事件，讓原告決定不想再繼續這
    樣生活。為此，原告爰依據民法第1052條第1 項第3 款及同
    條第2 項之規定，請求鈞院判決准許兩造離婚。
參、證據：提出兩造戶籍謄本等資料。
乙、被告方面
壹、聲明：原告之訴駁回。
貳、陳述：
    被告只是偶爾喝一點酒，而且被告有領殘障手冊，工作比較
    不方便，小孩子都已經長大了，現在也都十幾歲了，至於保
    護令裁定，原告也有抓傷被告。
參、證據：被告未提出證據資料。
丙、本院依職權調閱本院100 年度家護字第235 號通常保護令卷
    宗資料。
    理  由
一、按民法第1052條規定：「夫妻之一方，有下列情形之一者，
    他方得向法院請求離婚：一、重婚。二、與配偶以外之人合
    意性交。三、夫妻之一方對他方為不堪同居之虐待。四、夫
    妻之一方對他方之直系親屬為虐待，或夫妻一方之直系親屬
    對他方為虐待，致不堪為共同生活。五、夫妻之一方以惡意
    遺棄他方在繼續狀態中。六、夫妻之一方意圖殺害他方。七
    、有不治之惡疾。八、有重大不治之精神病。九、生死不明
    已逾三年。十、因故意犯罪，經判處有期徒刑逾六個月確定
    。有前項以外之重大事由，難以維持婚姻者，夫妻之一方得
    請求離婚。但其事由應由夫妻之一方負責者，僅他方得請求
    離婚。」。而是否有難以維持婚姻之重大事由，判斷標準為
    婚姻是否已生破綻而無回復之希望，此應依客觀的標準，即
    難以維持婚姻之事實，是否已達於倘處於同一境況，任何人
    均將喪失維持婚姻希望之程度以決之（最高法院87年度台上
    字第1304號判決意旨參照）。又「婚姻如有難以維持之重大
    事由，於夫妻雙方就該事由均須負責時，應比較衡量雙方之
    有責程度，僅責任較輕之一方得向責任較重之他方請求離婚
    ，如雙方之有責程度相同，則雙方均得請求離婚，始符民法
    第1052條第2 項規定之立法本旨。」亦經最高法院95年度第
    5 次民事庭會議著有決議意旨可資參照。
二、經查，本件兩造係於民國83年10月03日結婚，現婚姻關係存
    續中，有原告所提出之兩造戶籍謄本在卷可稽。又查，原告
    主張自從伊嫁給被告之後，被告都無所事事，又常常喝酒，
    被告只要一喝酒，就會毆打原告，一而再、再而三，兩造常
    常因為這樣的事跑警局等情。本院依職權調閱本院100 年度
    家護字第235 號通常保護令卷宗資料，查兩造現因家庭暴力
    事件分居，因被告有酗酒習慣，動輒於酒後辱罵原告或暴力
    相向，於民國100 年04月26日晚上06時30分許，因兩造長子
    刺青被學校老師發現，被告在嘉義縣六腳鄉蘇厝村之友人住
    處接到老師來電告知詳情後相當生氣，打電話要求原告偕同
    長子至友人住處，待原告與長子到達後，被告即大聲辱罵原
    告及長子，嗣原告偕同長子返家後，被告再打電話要求原告
    馬上至友人住處，並徒手毆打原告，致原告受有頭部外傷併
    右耳部挫傷之傷害。原告遭受被告所為前述不法侵害等情，
    業據原告提出中國醫藥大學北港附設醫院診斷證明書一份為
    證，且依原告提出之診斷證明記載受有「頭部外傷併右耳部
    挫傷」之傷害，可見被告所使用之力道非輕。被告雖然辯稱
    原告當日亦將伊抓傷云云，惟被告並無提出任何證據加以證
    明，是否為卸責之詞令人存疑，且按原告係家庭婦女，被告
    既對原告動手施暴，亦難責怪原告抵抗而予以反擊。因此，
    被告上詞所辯，難認可採。又被告之上述行為，已致使原告
    畏懼再與被告繼續共同居住生活，兩造之間難以理性溝通，
    而按婚姻係以經營夫妻共同永久生活為目的，本質係建立在
    誠摯、互信、互諒、互愛之基礎上，若夫妻無法共同生活，
    致此誠摯基礎嚴重動搖甚或流失殆盡，即屬婚姻已生破綻達
    於無法繼續維持之程度。兩造間因原告實施家庭暴力行為而
    持續爭執迄今，至本件訴訟程序中仍無法妥協而堅持對立，
    堪認兩造婚姻關係顯然已存在重大之破綻而無從繼續維持。
    而被告以上開方式對於原告實施家庭暴力行為，核屬有過失
    。本件兩造間之互信、互愛之感情基礎顯然因原告實施家庭
    暴力行為而已經喪失，婚姻已難期待繼續維持。從而，原告
    依民法第1052條第2 項之規定，請求判決准兩造離婚，核無
    不合，應予准許。
三、末按離婚係形成之訴，原告縱主張數個法定事由，因僅有單
    一之聲明，法院就其中一事由已為原告勝訴之判決，則離婚
    目的已達，就其餘事由即不再審究。本院既認原告依民法第
    1052條第2 項之規定請求離婚為有理由，有如前述，則離婚
    目的已達，原告另外主張依據民法第1052條第1 項第3 款之
    規定訴請離婚，即無再予審酌之必要，附此敘明。
四、據上論斷，本件原告之訴為有理由，依民事訴訟法第78條，
    判決如主文。
中    華    民    國    100   年    7     月    28    日
                    家事庭法  官  呂仲玉
以上正本係照原本作成。
如對本判決上訴，須於判決送達後20日不變期間內，向本院提出
上訴狀。如委任律師提起上訴者，應一併繳納上訴審裁判費。
中    華    民    國    100   年    7     月    28    日
                          書記官  駱大勝